【裁判字號】    91,交上易,1238
【裁判日期】    920108
【裁判案由】    過失傷害
【裁判全文】
臺灣高等法院臺南分院刑事判決            九十一年度交上易字第一二三八號  Ｇ
      上  訴  人  臺灣台南地方法院檢察署檢察官
      被      告  乙  ○  ○
      選任辯護人  涂  禎  和
右上訴人因被告過失傷害案件，不服臺灣台南地方法院九十一年度交易字第一七號中
華民國九十一年八月十五日第一審判決（起訴案號：臺灣台南地方法院檢察署九十年
度偵字第一三二一五號），提起上訴，本院判決如左：
      主      文
上訴駁回。
      事      實
一、乙○○於民國（下同）九十年七月二十六日下午三時三十分許，騎駛車號ＡＡＡ
    ─６４７號重型機車並後載洗衣機一台，沿台南縣永康市○○○路由南往北方向
    行駛，在行經永康市○○路二號前時，本應注意機器腳踏車附載物品，載物者，
    寬度不得超過把手，且機車超車時，應在前行車減速靠邊表示允讓後，後行車始
    得超越，超越時並於前車左側保持半公尺以上之間隔超過，而依當時情況，客觀
    上又無不能注意之情事，其應注意，並能注意竟疏未注意該台橫置之洗衣機寬度
    已超過把手四公分，且未保持安全間隔即貿然由右側欲超越前行車，適丙○○騎
    駛車號ＶＪＬ─６０８號輕型機車同向在前，乙○○機車所載之洗衣機左側遂擦
    撞到丙○○之右手肘，造成丙○○失控而人車倒地，受有右脛骨近端撕裂性骨折
    、右肩及右肘擦挫傷、兩膝擦挫傷、右臗擦挫傷之傷害。車禍事故發生後，台南
    縣警察局永康分局復興派出所員警據報到場處理，在警員尚不知何人為肇事車輛
    之駕駛人前，乙○○在現場表示其為駕駛人並自首犯行，接受裁判。
二、案經乙○○自首，並經丙○○訴由台南縣警察局永康分局報請臺灣台南地方法院
    檢察署檢察官偵查起訴。
      理      由
一、訊據被告乙○○對於前開時地駕駛車號ＡＡＡ─６４７號重型機車並後載洗衣機
    之左側擦撞到丙○○受傷之事實固所坦承，並自認有過失。雖辯稱：其當日騎駛
    機車所載之洗衣機寬度只超過把手二公分，在超車時並未感覺有擦撞到告訴人丙
    ○○之機車云云。惟查，告訴人丙○○係遭被告後載之洗衣機於右後方超車時擦
    撞倒地受傷等情，業經告訴人丙○○於警、偵訊及原審審訊時到庭指訴綦詳，並
    有台南縣警察局道路交通事故調查報告表一紙、交通事故現場相片四幀、奇美醫
    學中心診斷證明書三紙在卷可資佐證，而觀諸卷附之現場相片，被告機車所橫置
    後載之該台洗衣機不僅體積龐大，被告亦自承該台洗衣機之寬度有超過機車把手
    等語（參偵訊卷第六頁），而經檢察官比對被告所提供之該台同型洗衣機附載在
    被告機車結果，該台橫置之洗衣機寬度已超過該輛機車把手四公分，且告訴人與
    被告之兩輛機車若併排，洗衣機先接觸到告訴人機車右後視鏡乙節，亦有勘驗筆
    錄及勘驗相片二幀在卷足憑（見偵訊卷第十五頁反面），而證人即現場處理員警
    甲○○於原審訊問時亦到庭陳證：「（問：車禍當時情形？）被告有留在現場，
    被害人當時也有留在現場坐在人行道上。當時被告的機車上還載有洗衣機，我比
    對被告所載洗衣機與被害人騎車的高度，該洗衣機會擦撞到被害人的右手肘，兩
    者高度相當」等語無訛（見原審九十一年三月二十一日訊問筆錄），顯見被告當
    日騎乘機車所附載之洗衣機寬度已超過其機車把手，且該洗衣機之整體高度足以
    擦碰到告訴人之機車把手至右後視鏡部分之上下位置無疑。從而，告訴人指訴其
    係遭被告機車所載之洗衣機左側擦撞到右手肘而人車倒地等語，即屬信而有徵，
    堪予採信。
二、按機器腳踏車附載物品，載物者，寬度不得超過把手；汽車超車時，應在前行車
    減速靠邊表示允讓後，後行車始得超越，超越時並於前車左側保持半公尺以上之
    間隔超過，道路交通安全規則第八十八條第一項第一款、第一百零一條第五款分
    別定有明文。查被告有經合法考領駕駛執照，為有駕駛經驗之人，對於上開交通
    安全規則自知之甚稔，為其應注意之事項，而肇事當時係日間自然光線、天氣晴
    朗、四線道、路面柏油、標線清晰、有快慢車道劃分、視距良好、無障礙物，有
    前開道路交通事故調查報告表存卷可考，據此判斷，足見依當時狀況被告客觀上
    並無不能注意之情狀，詎被告乙○○應注意且能注意竟疏未注意該台橫置之洗衣
    機寬度已超過把手四公分，且未保持安全間隔即貿然由右側欲超越告訴人丙○○
    之前行車，致所載之洗衣機左側遂擦撞到丙○○之右手肘，造成丙○○失控而人
    車倒地受傷，被告自有違前開規定之注意義務，其顯有過失，經送臺灣省台南區
    車輛行車事故鑑定委員會及臺灣省車輛行車事故覆議鑑定委員會鑑定結果亦均認
    為被告為肇事原因，丙○○無肇事因素，有該委員會南鑑字第九一００五九號鑑
    定意見書及九十一年六月四日府覆議字第九一０六九六號函在卷可為佐參。又被
    告之過失行為與告訴人所受上開傷害之間，顯有相當因果關係，亦無疑義。從而
    ，本件事證已甚明確，被告之過失傷害犯行，堪以認定。雖告訴人具狀陳稱：被
    告係經營歐美電器行，騎機車載運洗衣機，應係其業務之行為，其發生本件車禍
    應屬業務過失等語。但查，機車係平日代步工具，而一般電器行運送電器，因體
    積重量均大，皆以汽車為之，鮮少以機車送貨，此由告訴人所提明細表載明被告
    另有二輛車輛可為明證，自難以被告偶以機車搬運洗衣機，遽認駕駛機車為被告
    之附隨業務，而認被告此次以機車載運洗衣機肇事，係業務過失傷害行為。
三、核被告乙○○所為，係犯刑法第二百八十四條第一項前段之過失傷害罪。又其肇
    事後未被有偵查權之公務員或機關發覺其為犯嫌前，留在事故現場向到場處理之
    警員自承犯行，進而接受裁判，此業經證人即本件車禍現場處理員警甲○○於原
    審及本院審訊時到庭陳證無訛，被告行為合乎自首之要件，應依刑法第六十二條
    前段減輕其刑。原審適用刑法第二百八十四條第一項前段、第六十二條前段、第
    四十一條第一項前段，罰金罰鍰提高標準條例第一條前段、第二條之規定，並審
    酌被告之品行、應負過失責任之程度、造成告訴人傷害之傷勢、肇事後尚未與告
    訴人達成民事上之和解，及被告於犯後之態度等一切情狀，量處拘役肆拾日，並
    諭知易科罰金之折算標準。本案經核原審認事用法俱無不合，量刑亦稱妥適，檢
    察官上訴意旨，以被告行為不合自首之要件，乃就原審已說明之論據，指摘為不
    當，並無可取，為無理由，應予駁回。
據上論結，應依刑事訴訟法第三百六十八條，判決如主文。
本案經檢察官曾銘芳到庭執行職務。
中    華    民    國      九十二      年      一      月      八        日
                                  臺灣高等法院臺南分院刑事第三庭
                                      審判長法官  黃    崑    宗
                                            法官  莊    俊    華
                                            法官  林    勝    木
右正本證明與原本無異。
不得上訴。
                                      法院書記官  吳    秋    賢
中    華    民    國      九十二      年      一      月     十三       日
附錄法條：
刑法第二百八十四條第一項前段：因過失傷害人者，處六月以下有期徒刑、拘役或五
                              百元以下罰金，致重傷者，處一年以下有期徒刑、
                              拘役或五百元以下罰金。


司法院資訊處製作；財團法人民間司法改革基金會備份。
